臺灣高等法院臺中分院刑事判決
111年度交上易字第479號
上  訴  人  臺灣苗栗地方檢察署檢察官
被      告  芮偉生


上列上訴人因被告過失傷害案件，不服臺灣苗栗地方法院111年
度交易字第115號中華民國111年4月20日第一審判決（起訴案號
：臺灣苗栗地方檢察署111年度偵字第561號），提起上訴，本院
判決如下：
    主  文
原判決撤銷，發回臺灣苗栗地方法院。
    理  由
壹、公訴意旨略以：另案被告彭雲祺（下稱另案被告，所涉過失
    傷害部分，業經原審以110年度交易字第132號判決公訴不受
    理確定）於民國109年5月30日16時20分許，駕駛車牌號碼000
    -0000號自用小客車，沿台三線道路由北往南行駛，行經苗栗
    縣○○鄉○○村○○00號前，本應注意汽車迴車前應暫停，看清無
    來往車輛，始得迴轉，而依當時情形無不能注意之情事，竟
    疏於注意，貿然迴轉未禮讓直行車輛，適被告芮偉生（下稱
    被告）騎乘車牌號碼000-0000號大型重型機車搭載告訴人吳季
    庭（下稱告訴人），沿台三線道路由南往北直行，本應注意不
    得超速行駛及應充分注意車前狀況，而依當時情形無不能注
    意之情事，竟疏於注意車前狀況，並以時速約79至81公里超
    速行駛至上址，雙方發生碰撞，致告訴人受有右側第4至6肋
    骨骨折、左側第5、6及11根肋骨骨折併輕微創傷性血胸、左
    側遠端脛骨骨折、第1及第4腰椎骨折、軀幹多處擦傷、胸骨
    中段骨折之傷害，因認被告涉犯刑法第284條前段之過失傷
    害罪嫌等語。
貳、原審判決意旨略以：本件車禍事故於109年5月30日發生，告
    訴人係被告騎乘大型重型機車搭載之人，是上開車禍發生時
    ，告訴人即已知悉被告為上開犯行之犯罪嫌疑人，然告訴人
    遲至110年9月15日始向檢察官對被告提出過失傷害告訴，距
    其知悉犯人之時起顯已逾6個月之告訴期間，爰不經言詞辯
    論，逕為不受理之諭知等語。
參、本院之判斷
一、按告訴乃論之罪，其告訴應自得為告訴之人知悉犯人之時起
    ，於6個月內為之，刑事訴訟法第237條第1項定有明文。又
    刑事訴訟法第216條第1項（即現行法第237條第1項）規定，
    告訴乃論之罪，應自知悉犯人之時起，於6個月內為之，所
    稱知悉，係指確知犯人之犯罪行為而言，如初意疑其有此犯
    行，而未得確實證據，及發見確實證據，始行告訴，則不得
    以告訴人前此之遲疑，未經申告，遂謂告訴為逾越法定期間
    ；刑事訴訟法第237條第1項固規定告訴乃論之罪，其告訴應
    自得為告訴之人知悉犯人之時起，於6個月內為之。然此所
    謂之「知悉犯人」係指得為告訴人之人確知犯人之犯罪行為
    而言，以其主觀為標準，且其知悉必須達於確信之程度，故
    若事涉曖昧，雖有懷疑未得實證，因而遲疑未告，其告訴期
    間並不進行（最高法院28年上字第919號判例、71年度台上
    字第6590號判決意旨參照）。又所謂「知悉犯人」，指得為
    告訴之人確知犯人之犯罪行為而言，故告訴期間之進行與否
    ，係以其主觀之知悉情形為斷，且其知悉必須達到確信之程
    度，告訴期間始予起算。倘得悉僅致懷疑程度而猶待證實者
    ，其告訴期間自應至有確據確悉之日起算（最高法院89年度
    台非字第405號判決意旨參照）。
二、查本件車禍事固於109年5月30日發生，惟告訴人於警詢時自
    承其就被告肇事當時是否超速並不清楚，但其等沿路均有注
    意限速60公里等語，此有109年7月4日苗栗縣警察局頭份分
    局三灣分駐所道路交通事故談話紀錄表在卷可稽（見110年
    度偵字第139號卷第27-29頁）。另苗栗縣警察局交通警察隊
    所出具之道路交通事故初步分析研判表載明：肇事因素為另
    案被告未依規定讓車，而被告尚未發現肇事因素，告訴人並
    據此於109年11月4日具狀對另案被告提出過失傷害告訴等情
    ，亦有刑事告訴狀、苗栗縣警察局道路交通事故初步分析研
    判表等附卷足憑（見109年度他字第1355號卷第7-15頁），
    顯見告訴人當時對被告就本案車禍負有過失責任之情並無認
    識，依前揭說明，尚難謂其「知悉犯人」。而另案經送鑑定
    後，鑑定意見書認：另案被告駕駛自用小客車，在分向限制
    線缺口處從前車後方逕行左迴轉，又未充分注意對向直行駛
    入之車輛並讓其先行，與被告駕駛大型重型機車，超速行駛
    又未充分注意車前狀況，同為肇事原因，此有交通部公路總
    局新竹監理所110年7月19日竹監鑑字第0000000000號函暨所
    附鑑定意見書在卷可稽（見110年度他字第1265號卷第23-27
    頁），而告訴人於收受上開鑑定意見書後，始知悉被告同有
    肇事原因，並於110年9月15日具狀對被告提出過失傷害之告
    訴，此有刑事告訴狀上之臺灣苗栗地方檢察署收文章在卷可
    稽（見110年度他字第1265號卷第11頁），其告訴並未逾告
    訴期間，告訴自屬合法，檢察官起訴之訴追條件並無欠缺，
    法院應為實體判決。是原審以告訴人之告訴顯已逾6個月之
    告訴期間，而諭知不受理判決，尚有未洽，檢察官上訴意旨
    認本案告訴人對被告提出告訴未逾告訴期間等語，為有理由
    ，為維護被告之審級利益，應由本院將原判決撤銷，發回原
    審法院另為適法之裁判，並不經言詞辯論為之。
據上論斷，應依刑事訴訟法第369條第1項但書、第372條，判決
如主文。
中　　華　　民　　國　　111 　年　　6 　　月　　10　　日
            刑事第六庭　  審判長法　官　張  靜  琪
                                法　官　鍾  貴  堯
                                法　官　劉  柏  駿
以上正本證明與原本無異。
不得上訴。

                                書記官  林  巧  玲

中　　華　　民　　國　　111 　年　　6 　　月　　10　　日